臺灣桃園地方法院民事裁定
111年度消債抗字第15號
抗  告  人  張智皓  
相  對  人  許傳盛  
上列當事人間消費者債務清理條例免責事件，抗告人對於民國11
1年5月10日本院111年度消債職聲免字第18號裁定提起抗告，本
院裁定如下：
    主  文
抗告駁回。
抗告程序費用新臺幣1,000元由抗告人負擔。
    理  由
一、按法院為終止或終結清算程序之裁定確定後，除別有規定外
    ，應以裁定免除債務人之債務，消費者債務清理條例（下稱
    消債條例）第132條定有明文。依其立法理由可知，消費者
    依清算程序清理債務，於程序終止或終結後，為使其在經濟
    上得以復甦，以保障其生存權，除本條例另有不予免責之規
    定外，例如第133條、第134條等，就債務人未清償之債務採
    免責主義。再按債務人有下列各款情形之一者，法院應為不
    免責之裁定。但債務人證明經普通債權人全體同意者，不在
    此限：⑵故意隱匿、毀損應屬清算財團之財產，或為其他不
    利於債權人之處分，致債權人受有損害，消債條例第134條
    第2款亦有明文。參諸其立法理由，可知前開規定係要求債
    務人須有至誠協力之義務，以免債務人行為破壞債權人應平
    等受償之公平性，進而破壞債務清算制度。
二、抗告意旨略以：相對人隱匿名下車牌號碼00-00號重機車（
    下稱系爭機車）實際所有權人係伊之事實，且無意返還系爭
    機車，致伊權益受損，實屬不利於債權人之處分；另伊對相
    對人尚有本票3紙之債權（下稱系爭債權）存在。為此，爰
    依法提起抗告，請求廢棄原裁定等語。
三、經查：
　　㈠本件相對人前因積欠金融機構債務，於民國108年6月6日向
      本院聲請消費者債務清理之前置調解，因調解不成立而聲
      請更生，經本院以108年度消債更字第264號裁定開始更生
      程序，再以108年度司執消債更字第238號進行更生程序，
      惟因相對人無收入且無相當資力之保證人，致更生方案無
      履行可能，乃由本院以109年度消債清字第73號裁定其自1
      09年7月3日開始清算程序，嗣經本院於111年1月17日以10
      9年度司執消債清字第80號裁定終止清算程序。又相對人
      自開始清算程序後，仍任職於超揚資訊有限公司，每月收
      入約為新臺幣（下同）1萬1,278元，扣除每月必要支出後
      已無餘額。核此已與消債條例第133條第1項前段所定須以
      裁定開始清算程序後，債務人有薪資、執行業務所得或其
      他固定收入，且扣除自己及依法應受其扶養者所必要生活
      費用之數額後仍有餘額之前提要件有間，自足認相對人並
      無消債條例第133所定應不免責之事由等事實，業經本院
      依職權調閱上開各事件之卷宗查核無誤。　　　　
　　㈡抗告人固主張相對人隱匿系爭機車之實際所有權人為抗告
      人，致抗告人之權益受損，實屬不利於債權人之處分等語
      。惟本件相對人對於其財產狀況，於清算程序中業已提出
      財產及收入狀況說明書、全國財產稅總歸戶財產查詢清單
      、車輛動產抵押契約書、汽車過戶登記書、土地及建物登
      記第二類謄本、機車行車執照、信託契約書、中華民國人
      壽保險商業同業公會保險業通報作業資訊系統資料查詢結
      果回覆書等件附卷為據（見本院108年度消債調字第343號
      卷第7、16、24、25、46至51頁；本院108年度消債更字第
      264卷第89、99至102頁，下稱消債更卷；本院108年度司
      執消債更字第238號卷第82頁，下稱司執消債更卷），並
      經本院依職權調閱債務人108年至109年度稅務電子閘門財
      產所得調件明細表、公路監理電子閘門查核無誤（見本院
      109年度司執消債清字第80號第203至205、209、209頁，
      下稱司執消債清卷），堪認相對人就其收支及財產狀況，
      已為適當之說明及證明，並未故意隱匿、毀損應屬清算財
      團之財產，或為其他不利於債權人之處分，致債權人受有
      損害。故抗告人僅憑片面之詞，即認相對人有消債條例第
      134條第2款規定之不免責事由，自無足採。另抗告人稱其
      方為系爭機車之所有權人乙節，則屬其與相對人間就系爭
      機車所有權之實體法律關係爭執，縱抗告人主張為真，亦
      不屬相對人有何損害抗告人債權之行為，與首揭消債條例
      第134條第2款所定應不免責之要件，尚屬有間。且此部分
      應由抗告人另行提起訴訟，以資解決，並非本件消費者債
      務清理債務程序所得審究，併此敘明。
　　㈢至抗告人所主張其對相對人尚有系爭債權之事實部分，則
      查，抗告人已於相對人之更生、清算程序中即108年11月1
      日、同年12月9日、109年4月24日、同年7月27日陳報系爭
      債權，且已提出本票3紙為憑（見消債更卷第69頁；司執
      消債更卷第34、35、70、71頁；司執消債清卷第50至60頁
      ），系爭債權復經本院司法事務官編列於債權表中（見司
      執消債清卷第165至167頁），惟因相對人名下財產均無殘
      值而無變價實益，故抗告人於本件清算程序未能受償（見
      司執消債清卷第230、231頁）等情，業經本院依職權調閱
      上開卷宗確認無誤。是亦難認此部分相對人有何損害抗告
      人債權行為之可言，核與首揭消債條例第134條第2款之規
      定，亦有未合，仍不得認為相對人因此應不免責。
四、綜上所述，相對人並無符合消債條例第133條、第134條所定
    不免責之事由存在，堪以認定無誤。原審依消債條例第132
    條之規定裁定相對人免責，於法並無違誤。抗告人猶執前詞
    ，指摘原裁定不當，求予廢棄，為無理由，應予駁回。
五、據上論結，本件抗告為無理由，爰裁定如主文。　　　　　
中　　華　　民　　國　　111 　年　　7 　　月　　21　　日
               民事第二庭    審判長法　官　袁雪華

　　　　　　　　　　　　　　　　 　法　官  林其玄
　　　　　　　　　　　　　　　　　
　　　　　　　　　　　　　　　　 　法  官  張震武
以上正本係照原本作成。　　　　　　　　　　　　　　　　　
如對本裁定再為抗告，僅得以適用法規顯有錯誤為理由，並應於
收受後10日內委任律師為訴訟代理人向本院提出再抗告狀，及繳
納再抗告費新臺幣1,000元。
中　　華　　民　　國　　111 　年　　7 　　月　　22　　日
                                    書記官  陳𥴡濤